【裁判字號】    89,訴,158
【裁判日期】    900120
【裁判案由】    侵權行為損害賠償
【裁判全文】
臺灣高等法院民事判決                      八十九年度訴字第一五八號
    原      告  甲○○
    訴訟代理人  許高山律師
    被      告  乙○○  住台北市○○區○○街八九巷四六號五樓
右當事人間侵權行為損害賠償事件，經本院刑事庭裁定移送前來，本院判決如左：
    主      文
原告之訴駁回。
訴訟費用由原告負擔。
    事      實
甲、原告方面：
一、聲明：
  (一)先位聲明：被告於民國（下同）八十七年十二月八日向汐止地政事務所申請，就
    坐落台北縣汐止鎮○○○○段八二之一二地號，面積二九九二平方公尺，持分萬
    分之一○七及門牌台北縣汐止鎮○○○街二號五樓建物所申請補發之土地權狀（
    八十七年二九三○○號）及建物權狀（八七年一七八七五號）交付原告。
  (二)備位聲明：被告於八十七年十二月八日向汐止地政事務所申請，就坐落台北縣社
    后段社后頂小段八二之十二地號，面積二九九二平方公尺，持分萬分之一○七及
    門牌台北縣汐止鎮○○○街二號五樓建物所為之補給登記（土地權狀八十七年二
    九三○○號、建物權狀八七年一七八七五號）應予塗銷。
二、陳述：兩造與訴外人潘素珠、闕寶猜合夥，於八十六年十月九日以被告名義，向
    台灣士林地方法院投標買受門牌號碼台北縣汐止鎮（已改制為汐止市○○○○街
    六巷二號五樓之房屋及基地，並於八十六年十月十四日繳清價金。各合夥人約定
    權狀由原告保管，且被告應交付過戶所須之全部證件予合夥人共同保管，詎被告
    不僅未交付過戶證件，且擅自向地政事務所申請補發房地所有權狀，被告尚持有
    補發之土地所有權狀，爰依先位依合夥關係、備位依民法第一百八十四條規定，
    請求判如聲明所示。
乙、被告方面：
一、聲明：原告之訴駁回。
二、陳述：
  (一)原告追加起訴主張本件為合夥關係，按合夥應由合夥人全體起訴當事人始為適格
    ，其僅以一人起訴，當事人顯不適格。又被告不同意原告追加先位第一項之聲明
    。
  (二)申請補發系爭房地之權狀，係因原告告知被告該權狀已遺失，被告始補辦，且其
    辦理抵押權設定登記有經其他出資人之同意，並無侵權行為。
三、證據：土地登記謄本二紙、世華銀行存款明細分戶帳三紙、借據、標會會員名單
    各一紙。
丙、本願依職權調閱台灣台北地方法院檢察署八十七年度偵字第二四四五八號背信案
    全卷。
    理      由
一、原告基於合夥契約追加起訴請求被告交付其所申請補發之系爭房地新所有權狀，
    此部分追加為被告所不同意，且其基礎事實與原訴所主張之侵權行為不同，業經
    另為裁定駁回此部分追加，先此敘明。
二、原告起訴主張：兩造與訴外人潘素珠、闕寶猜於八十六年十月九日共同出資購買
    臺北縣汐止市○○○街六巷二號五樓之房屋及其基地應有部分，約定將上揭房地
    登記與被告所有，擬委託被告再行轉售獲利。詎被告擅自將原告持有之房地所有
    權狀謊報遺失，擅行補發房地所有權狀，並持有新房地所有權狀，爰先位依合夥
    關係，備位依侵權行為規定請求判如聲明所示。
三、被告則以：係原告告以該權狀已遺失，始申請補發，並無侵權行為等語，資為抗
    辯。
四、原告主張侵權行為之事實，無非以其提出系爭房地所有權狀二紙為論據，然此為
    被告所否認，並辯稱：是原告說證件遺失，乃去申請外發等語，惟查被告為系爭
    房地之登記名義人，依法自有權申請地政事務所外發房地所有權狀。而出資購屋
    之其他二位投資者即闕寶猜在台灣台北地方法院刑事庭陳證：「權狀乙○○拿去
    的，我們不知道所有權是否遺失？」等語（見同上法院八十八年台字第一八五一
    號刑事卷第四十一頁），另一投資者潘素珠於同上法院刑事庭亦陳證：「所有權
    狀是甲○○保管的樣子，那時沒有特別講放在甲○○處，所有權狀是否有遺失？
    乙○○沒有向我講」（同上刑事卷第八十三頁背面）及稱：「我不知所有權狀在
    那裡？甲○○說權狀在乙○○處，甲○○說也沒有在他那裡」等語（見同上刑事
    卷第一八八頁背面），其餘二位投資者既曾誤認所有權狀係被告所保管，而被告
    詢問原告之際，原告亦稱：所有權狀不見了等語（見同上刑事卷第三十四頁），
    則被告向地政事務所申請外發所有權狀，亦難謂有侵害之故意或過失。況此部分
    偽造文書之罪嫌，亦經同上地方法院及本院刑事庭認為罪嫌不足，惟因常連犯關
    係不另為無罪之諭知，有刑事判決附卷可考，且經本院調取刑事卷，核閱無誤，
    是原告主張被告侵權行為之事實，尚乏估據而無可採信。
五、從而原告基於侵權行為法則請求塗銷外發房地所有權之登記手續，即非正當，應
    予駁回。
六、據上論結，原告之訴無理由，依民事訴訟法第四百六十三條、第七十八條判決如
    主文。
中      華      民      國    九十      年      一      月    二十      日
                                民事第十七庭
                                    審判長法  官  鄭  雅  萍
                                          法  官  黃  雅  惠
                                          法  官  吳  謀  焰
右正本係照原本作成。
不得上訴。
中      華      民      國    九十      年      一      月    二十九    日
                                          書記官  黃  瑞  芬


司法院資訊處製作；財團法人民間司法改革基金會備份。
